【裁判字號】    90,訴,1043
【裁判日期】    900817
【裁判案由】    家庭暴力罪之妨害自由等
【裁判全文】
臺灣桃園地方法院刑事判決                          九十年度訴字第一四三號
    公  訴  人  臺灣桃園地方法院檢察署檢察官
    被      告  甲○○
                乙○○
右列被告因家庭暴力罪之妨害自由等案件，經檢察官提起公訴（九十年度偵字第五四
三二、九四０四、九四四九號），本院判決如左：
    主  文
甲○○共同以強押之非法方法，剝奪人之行動自由，處有期徒刑肆月，如易科罰金，
以參佰元折算壹日。
乙○○共同以強押之非法方法，剝奪人之行動自由，累犯，處有期徒刑肆月，如易科
罰金，以參佰元折算壹日。
    事  實
一、甲○○前曾有妨害兵役、妨害自由、傷害等前科，最近一次為於民國八十七年間
    因詐欺案件，經本院判處有期徒刑七月，於八十七年十一月三日經台灣高等法院
    駁回上訴確定（尚未執行完畢、不構成累犯）。乙○○前於八十二年間因竊盜案
    件，經本院判處有期徒刑五月，緩刑三年確定，嗣經撤銷緩刑，刑期起算日八十
    四年一月二十四日，指揮書執畢日期八十四年六月二十三日；又於八十四年間因
    違反麻醉藥品管理條例案件，經台灣高等法院判處有期徒刑六月，如易科罰金，
    以參佰元折算壹日確定，接續執行，刑期起算日八十四年六月二十四日，指揮書
    執畢日期八十四年十二月二十三日；再於八十三年間因違反槍砲彈藥刀械管制條
    例案件，經本院判處有期徒刑二月，如易科罰金，以參佰元折算壹日確定，接續
    執行，刑期起算日八十四年十二月二十四日，指揮書執畢日期八十五年二月十八
    日；復於八十四年間因違反麻醉藥品管理條例案件，經本院判處有期徒刑七月確
    定，經裁定應執行有期徒刑八月確定（違反槍砲彈藥刀械管制條例罪、麻醉藥品
    管理條例罪），換發指揮書，刑期起算日八十四年十二月二十四日，指揮書執畢
    日期八十五年八月十一日，於八十五年三月九日縮短刑期假釋，縮刑期滿日期八
    十五年七月八日，在有期徒刑所餘刑期內未經撤銷假釋，其未執行之刑，以已執
    行論。
二、甲○○與丁○○為夫妻關係，為家庭暴力防治法第三條所稱之家庭成員。其為與
    配偶丁○○談判婚姻及子女監護、探視問題，佯與丁○○及丁○○之委任律師戊○○約定於民國九十年三月二十七日十時許，在桃園縣桃園市○○路十九之四號
    七樓律師事務所會商解決，而戊○○律師為顧及丁○○之人身安全，乃告知丁○○可提早到其事務所。詎甲○○竟基於妨害自由之犯意，夥同與其有犯意聯絡之
    乙○○與不詳姓名、年籍、住居所綽號「阿忠」之成年男子，共同搭乘不知情丙○○所駕駛之車號Ｖ六─一九六八號計程車，先至上址律師事務所附近等候，迨
    至九十年三月二十七日八時四十分許，在桃園縣桃園市○○路十九之四號一樓附
    近，見丁○○單獨一人欲前往上址七樓之律師事務所，乃下車欲將丁○○強押入
    上開計程車內，適戊○○下樓見狀拉住丁○○身體予以搭救，而甲○○、乙○○
    與不詳姓名、年籍、住居所綽號「阿忠」之成年男子仍強行將丁○○押入車內，
    致丁○○手臂遭抓傷（傷害部分未據告訴），並造成戊○○受有兩膝多處脫皮傷
    及左膝挫傷（一Ｘ０．七公分）等傷害，戊○○不得已乃鬆手，甲○○與乙○○
    、不詳姓名、年籍、住居所綽號「阿忠」之成年男子乃強行將丁○○押入車內，
    於同日上午九十二分許強行帶至台北縣鶯歌鎮○○街一一五巷二六號其住處，商
    談二人婚姻問題及及子女監護、探視問題；以此方式剝奪丁○○之行動自由，約
    達四十分鐘之久。
三、案經戊○○告訴暨桃園縣警察局桃園分局報告台灣桃園地方法院檢察署檢察官偵
    查起訴。
    理  由
一、訊據被告甲○○、乙○○對於右揭時、地，妨害被害人丁○○行動自由，及造成
    告訴人戊○○受有兩膝多處脫皮傷及左膝挫傷（一Ｘ０．七公分）等傷害之事實
    ，坦承不諱，（一）核與被害人丁○○於警訊時、告訴人戊○○於警訊時及偵審
    中指訴之情節相符，並據證人即計程車司機丙○○於本院證稱：當天是甲○○叫
    我的計程車，我的車號Ｖ六－一九六八號，從桃園縣大園鄉到桃園地方法院來找
    他太太丁○○，後來甲○○在律師事業所樓下看到他太太，他要求我把車開到那
    邊，我有聽到他太太說不要跟他回去，甲○○說回去談，便雙手強拉他太太，律
    師戊○○在中間阻止，乙○○在後面推丁○○上車，在推拉時律師跌倒受傷，律
    師有要求他們不要這樣，律師說有問題在這邊說，卓說要回家談，便硬拉她太太
    上車，後來因為卓說沒關係，叫我趕快開車，把他們載到台北縣鶯歌鎮甲○○住
    處等情在卷（見本院九十年八月三日筆錄）。而告訴人戊○○因甲○○等人之行
    為，而受有上述傷害，亦有黃東波診所之診斷證明書乙紙在卷足憑，足見被告甲○○、乙○○之自白與事實相符，應勘採信。（二）至被告甲○○辯稱：其係與
    乙○○共同為之，並未有第三個人參加，其是要其太太丁○○回家云云，被告乙○○則辯稱：只有伊與其舅舅甲○○二人所為，並未有第三個人，伊係要幫助其
    舅舅將其舅媽丁○○帶回家，不知道這樣做是犯法的云云，然查，上開妨害被害
    人丁○○行動自由及傷害告訴人戊○○之犯行，確係被告甲○○、乙○○與不詳
    姓名、年籍、住居所綽號「阿忠」之成年男子三人所為，業據被害人丁○○指述
    甚明，核與告訴人戊○○指訴之情情相符，且被告甲○○於偵查中亦供稱：另一
    人綽號阿忠等語（見台灣桃園地方法院檢察署九十年偵字第五四三二號卷第三十
    頁反面），而被告乙○○之綽號為「阿貓」，亦據其供稱在卷（見同上偵卷第四
    十頁反面），足見上開犯行確係被告甲○○、乙○○與不詳姓名、年籍、住居所
    綽號「阿忠」之成年男子三人所為無訛，則被告甲○○辯稱：乙○○之綽號為「
    阿忠」云云，證人丙○○證稱：只有甲○○、乙○○二人共同強押丁○○、傷害
    戊○○云云，均與事實不符，委無足採。又被告乙○○雖辯稱：其不知強押其舅
    媽丁○○是犯法的云云，惟按人身自由乃係憲法所賦予之基本權利，且為法治國
    家之普世價值，而刑法之妨害自由罪乃係為保護個人自由而設，並無性別之分，
    此為吾國民之日常生活常識，而被告乙○○受有國民中學畢業之教育，係有受有
    教育知識之人，有被告乙○○之個人基本資料在卷足憑，自當無法諉稱：不知強
    押他人之妨害他人行動自由之行為係犯法的云云，足見被告乙○○所辯顯係卸責
    之詞，委無足採（三）至被告甲○○雖提出受（處）理查尋人口案件登記表及被
    害人丁○○所書寫之信件一封為證，然此僅能證明被害人丁○○確曾離家出走，
    被告甲○○項警察機關報案，並不足以作為有利於被告甲○○、乙○○之認定；
    而被害人丁○○所寫給被告甲○○之信函雖表示願意撤回告訴等情，然被告甲○○、乙○○對被害人丁○○所為之犯行，係犯刑法妨害自由罪，非屬告訴乃論之
    罪，是仍無法解免於被告甲○○、乙○○此部分犯行之成立，併此敘明。縱上所
述，本件事證明確，被告甲○○、乙○○犯行洵堪認定，應予依法論科。
二、按刑法第三百零二條之妨害自由罪，係妨害他人自由之概括規定，故行為人具有
    一定目的，以非法方法剝奪人之行動自由者，除法律別有處罰較重之規定（例如
    略誘及擄人勒贖等罪），應適用各該規定處斷外，如以使人行無義務之事，或妨
    害人行使權利為目的，而其強暴、脅迫復已達到剝奪人行動自由之程度，即只成
    立本罪，不應再依同法第三百零四條論處，誠以此項使人行無義務之事，或妨害
    人行使權利之低度行為，應為剝奪人行動自由之高度行為所吸收，不能以其目的
    係在使人行無義務之事，或妨害人行使權利，認為係觸犯刑法第三百零二條第一
    項及第三百零四條第一項之二罪名，依同法第五十五條，從一重處斷，此有最高
    法院二十九年上字第二三五九號判例可資參照，是本件被告甲○○及乙○○以剝
    奪人行動自由之方法，強押被害人丁○○此等妨害他人行使權利之事，揆諸上開
    判例意旨，不再論以刑法第三百零四條第一項之罪；而被告等人並傷害告訴人戊○○，致其受有上述之傷害。是核被告二人所為，均係犯刑法第三百零二條第一
    項之剝奪他人行動自由罪及同法第二百七十七條第一項之傷害罪。被告二人就前
    開剝奪人行動自由及傷害之行為，與不詳姓名、年籍、住居所綽號「阿忠」之成
    年男子間，均有犯意之聯絡及行為之分擔，為共同正犯。又被告二人所犯前開二
    罪，係一行為觸犯數罪名，為想像競合犯，應依刑法第五十五條之規定，從一重
    之剝奪他人行動自由罪處斷。又被告乙○○曾有如事實欄所載之犯行及執行情形
    ，有台灣桃園地方法院檢察署刑案資料查註紀錄表在卷可按，其於五年內再犯本
    案有期徒刑以上之罪，為累犯，應依法加重其刑。爰分別審酌被告二人犯罪之動
    機，方法、目的，所造成之傷害及犯後態度等一切情狀，分別量處如主文所示之
    刑，並均諭知易科罰金之折算標準，以資懲儆。
據上論斷，應依刑事訴訟法第二百九十九條第一項前段，刑法第二十八條、第二百七
十七條第一項、第三百零二條第一項、第五十五條、第四十七條、第四十一條第一項
前段，罰金罰鍰提高標準條例第一條前段、第二條，判決如主文。
本案經檢察官陳大偉到庭執行職務。
中      華      民      國      九十    年      八      月     十七     日
                              臺灣桃園地方法院刑事第四庭
        法  官  邱滋杉
右正本證明與原本無異。
如不服本判決，應於判決送達後十日內向本院提出上訴狀( 應附繕本 )，上訴於
臺灣高等法院。
                                          書記官  周巧屏
中      華      民      國       九十   年      八      月    二十一    日
附論罪科刑法條之依據
刑法第二百七十七條
傷害人之身體或健康者，處三年以下有期徒刑，拘役或一千元以下罰金。
犯前項之罪，因而致人於死者，處無期徒或七年以上有期徒刑，致重傷者，處三年以
上、十年以下有期徒刑。
刑法第三百零二條
私行拘禁或以其他非法方法，剝奪人之行動自由者，處五年以下有期徒刑、拘役或三
百元以下罰金。
因而致人於死者，處無期徒刑或七年以上有期徒刑，致重傷者，處三年以上十年以下
有期徒刑。
第一項之未遂犯罰之。


司法院資訊處製作；財團法人民間司法改革基金會備份。
